【裁判字號】    99,交聲,383
【裁判日期】    990402
【裁判案由】    聲明異議
【裁判全文】
臺灣高雄地方法院交通事件裁定         99年度交聲字第383號
原處分機關  高雄市政府交通局
異  議  人
即受處分人  甲○○
上列受處分人因違反道路交通管理處罰條例案件，對於高雄市政
府交通局於民國99年2 月6 日所為之處分（原處分：高市交裁字
第裁32－BC0000000號），聲明異議，本院裁定如下：
    主  文
原處分撤銷。
甲○○汽車駕駛人，駕駛汽車不遵守道路交通標線之指示，處罰
鍰新臺幣玖佰元。
    理  由
一、聲明異議意旨係以：異議人即受處分人（下稱異議人）甲○
    ○於民國99年1 月7 日上午8 時36分許，騎乘其所有車牌號
    碼L96 －691 號重型機車，行經高雄市○○○○○路口時，
    因「駕車行經有燈光號誌管制之交岔路口闖紅燈」之交通違
    規，致遭裁罰，原處分機關並依道路交通管理處罰條例第53
    條第1 項裁處罰鍰新臺幣（下同）1,800 元，惟異議人所騎
    乘之機車雖超越停止白線，但前面尚有「待轉區」方格可供
    停留，且前方橫向馬路為和平二路，異議人係要右轉進入和
    平二路，車身距和平二路尚有一段距離，尚未達伸入路口範
    圍，因異議人年紀稍大，警覺性不夠，於發現紅燈時無法馬
    上停車，導致越線，其並無闖紅燈，為此聲明異議等語。
二、按汽車駕駛人駕駛汽車，應遵守道路交通標誌、標線、號誌
    之指示；本規則所用汽車一詞，係指在道路上不依軌道或電
    力架線而以原動機行駛之車輛（包括機器腳踏車），道路交
    通安全規則第90條前段、第2 條第1 項第1 分別定有明文。
    次按道路交通標誌標線號誌設置規則第206 條第5 款第1 目
    規定「圓形紅燈」之行車管制號誌係表示禁止車輛通行，並
    不得超越停止線或進入路口；又劃設於道路上，設於已設有
    「停車再開」標誌或設有號誌之交岔路口，鐵路平交道或行
    人穿越道之前方及左彎待轉區之前端，寬30至40公分之白色
    實線，為停止線，用以指示行駛車輛停止之界限，車輛停止
    時，其前懸部分不得伸越該線，道路交通標誌標線號誌設置
    規則第170 條第1 項、第2 項亦著有明文；再按汽車駕駛人
    駕駛汽車，不遵守道路交通標誌、標線、號誌之指示，而本
    章各條無處罰之規定者，處900 元以上1,800 元以下罰鍰，
    道路交通管理處罰條例第60條第2 項第3 款亦有明文。
三、經查：
（一）本件異議人於上開時間，騎乘上開機車行經高雄市○○路
      與和平路口，並於紅燈時越過停止線之事實，為異議人所
      不爭執，並有違規採證相片2 張在卷可稽（交聲卷第19、
      23頁），是此部分之事實，堪以認定。
（二）依違規採證相片上方所列數字核對可知，異議人係於該交
      岔路口紅燈甫亮起後2.1 秒騎車越過停止線，經闖紅燈照
      相設備拍攝第1 張相片，當時異議人所騎乘之機車後車輪
      已越過停止線；嗣該自動照相設備又於紅燈亮起後3.1 秒
      拍攝第2 張相片，當時異議人所騎乘之上開機車行駛至停
      止線前方之枕木紋行人穿越道線上，後車輪距離停止線前
      緣約2 個車身長度，且車身係筆直朝向行人穿越道線前方
      之機車待轉區前進，則異議人所騎乘之上開機車，於經過
      1 秒之時間後，直行前進之距離尚未越過行人穿越道線，
      顯見移動的速度非快，由此堪認異議人於紅燈甫亮起即越
      線，而機車車身雖已伸越停止線，惟其尚未達該交岔路之
      路口範圍，且異議人之機車係筆直前進，並無向右騎乘欲
      右轉彎之跡象。此外，觀之上開違規採證相片，當時前方
      交岔路口左右兩側均有來車，異議人所騎乘之機車亦應無
      法闖越該交岔路口，足徵異議人辯稱其發現紅燈越線後，
      將機車騎至前方待轉區停下來等語，應屬可採。
（三）有關「闖紅燈」行為之認定，道路交通管理處罰條例並未
      明文規定，而主管機關為求執法之公平，對何謂「闖紅燈
      」予以說明如下：『車輛面對圓形紅燈時仍逕予穿越路口
      至銜接路段，含左轉、直行、迴轉及右轉（依箭頭綠燈允
      許行駛者除外）即視為闖紅燈之行為。... 有繪設路口範
      圍者：車輛無視於紅燈號誌，「有穿越路口之意圖」，而
      車身已伸入路口範圍亦視同闖紅燈；若僅伸越停止線而未
      達路口範圍者，則視為不遵守標線指示。交岔路口已繪設
      網狀黃線區者，暫以該範圍視為路口』，有交通部82年4
      月22日交路（82）字第009811號函釋可考，是並非車身伸
      越停止線，即應視為闖紅燈，仍應查明行為人主觀上是否
      有穿越路口之意圖，客觀上車身是否已伸入路口範圍。而
      本件如前所論，異議人於紅燈燈號顯示時，所騎乘之前開
      機車雖有伸越停止線，惟以前開違規採證相片中顯示異議
      人所騎乘之機車前進距離甚短、速度非快，前方尚有機車
      待轉區可供停駛等待，及路口左右兩側亦有機車通過等情
      ，顯然異議人越過停止線之目的，應非穿越路口，而係因
      未及發現紅燈，因於紅燈亮起時已超越停止線，遂前進至
      前方機車待轉區等候乙情，堪可認定，是本件僅足認定異
      議人有不遵守標線指示之違規事實，尚難遽認其有闖越紅
      燈之違規行為。
四、綜上所述，異議人僅有紅燈越線停車之違規事實，原處分機
    關認異議人有駕車行經有燈光號誌管制之交岔路口闖紅燈之
    行為，而依道路交通管理處罰條例第53條第1 項、第63條第
    1 項第3 款規定，裁處異議人1,800 元罰鍰及記違規點數3
    點，實有違誤，異議人之異議為有理由，自應由本院撤銷原
    處分，而以異議人有違反道路交通管理處罰條例第60條第2
    項第3 款規定，另行裁處如主文第2 項所示，以資適法。
五、據上論斷，應依道路交通案件處理辦法第20條前段，裁定如
    主文。
中    華    民    國    99    年    4     月    2     日
                  交通法庭      法  官  王靖茹
以上正本證明與原本無異。
如不服本裁定應於送達後5日內向本院提出抗告狀。
中    華    民    國    99    年    4     月    2     日
                                書記官  陳鈺甯

司法院資訊處製作；財團法人民間司法改革基金會備份。
